臺灣高等法院民事判決
108年度上易字第1186號
上  訴  人  陳介天  

訴訟代理人  林東乾律師
被 上訴 人  錢慧芳  

            城下哲郎                          
上列當事人間請求損害賠償事件，上訴人對於中華民國108年7月
11日臺灣新北地方法院108年度訴字第121號第一審判決提起上訴
，本院於108年12月31日言詞辯論終結，判決如下：
    主      文
原判決關於駁回上訴人後開第二項之訴部分，及訴訟費用之裁判
均廢棄。
被上訴人應連帶給付上訴人新臺幣壹拾萬元，及自民國一百零八
年五月二十二日起至清償日止，按週年利率百分之五計算之利息
。
其餘上訴駁回。
第一、二審訴訟費用，由被上訴人連帶負擔十分之一，餘由上訴
人負擔。
    事實及理由
壹、程序方面：
    被上訴人甲○○○經合法通知未於言詞辯論期日到場，核無民
    事訴訟法第386條所列各款情形，爰依上訴人之聲請，由其
    一造辯論而為判決。
貳、實體方面：
一、上訴人主張：伊與被上訴人乙○○於民國95年間結婚，婚後並
    育有兩女，然106年間，伊始知乙○○與任職於同公司之日本
    籍被上訴人甲○○○發展婚外情，且為通姦之行為，此有被上
    訴人間通訊軟體通話紀錄為證，縱令無從證明被上訴人通姦
    ，惟已逾越正常男女交往之行為，足以破壞伊與乙○○間共同
    生活之幸福圓滿，而侵害伊基於配偶關係之身分法益且情節
    重大，應構成侵權行為，伊因受有精神上之痛苦，自得請求
    被上訴人連帶賠償新臺幣（下同）100萬元之非財產上損害
    等情。爰依侵權行為之法律關係，求為命被上訴人連帶給付
    100萬元，及自起訴狀繕本送達最後一位被上訴人翌日起至
    清償日止，按週年利率百分之五計算之利息（原審為上訴人
    敗訴之判決，上訴人不服，提起上訴）。上訴聲明：㈠原判
    決廢棄。㈡與原審聲明相同。
二、乙○○則以：上訴人未經伊同意擅自取得之上開通話紀錄，應
    無證據能力，縱認有證據能力，並不足證明被上訴人有性行
    為，或侵害上訴人之配偶權，上訴人請求之金額亦屬過高等
    語，資為抗辯。答辯聲明：上訴駁回。
三、甲○○○經合法通知，未於言詞辯論期日到場，亦未提出準
    備書狀作何聲明或陳述。
四、兩造不爭執事項：
  ㈠上訴人與乙○○於95年間結婚，婚後育有兩女。
  ㈡嗣上訴人與乙○○於107年11月14日在原審家事法庭107年度婚
    字第658號離婚等事件，調解成立而離婚。
  ㈢上訴人曾對被上訴人提起妨害家庭告訴，經臺灣臺北地方檢
    察署（下稱臺北地檢署）檢察官以107年度偵字第16538號為
    不起訴處分，上訴人聲請再議，又經臺灣高等檢察署（下稱
    臺灣高檢署）於108年1月28日駁回其再議之聲請而確定。
五、上訴人主張被上訴人原為同公司同事，竟有婚外情及通姦情
    事，而有侵害伊基於配偶之權利，爰依侵權行為之法律關係
    ，請求被上訴人連帶賠償100萬元之非財產上損害等語。但
    為乙○○所否認，並以前詞置辯。是本件應審究者為：㈠被上
    訴人是否共同不法侵害上訴人基於配偶關係所生之身分法益
    且情節重大？㈡上訴人得請求被上訴人連帶賠償之非財產上
    損害為若干？茲分述如下：
  ㈠被上訴人是否共同不法侵害上訴人基於配偶關係所生之身分
    法益且情節重大？
    按因故意或過失不法侵害他人之權利者，負損害賠償責任。
    故意以背於善良風俗之方法，加損害於他人者亦同。又不法
    侵害他人之身體、健康、名譽、自由、信用、隱私、貞操，
    或不法侵害其他人格法益而情節重大者，被害人雖非財產上
    之損害，亦得請求賠償相當之金額；前二項規定，於不法侵
    害他人基於父、母、子、女或配偶關係之身分法益而情節重
    大者，準用之，民法第184條第1項、第195條第1項前段、第
    3項分別定有明文。次按婚姻係以夫妻之共同生活為其目的
    ，配偶應互相協力保持其共同生活之圓滿安全及幸福，而夫
    妻間互守誠實，係為確保其共同生活之圓滿安全及幸福之必
    要條件，故應解為配偶因婚姻契約而互負誠實之義務，配偶
    之一方行為不誠實，破壞共同生活之圓滿安全及幸福者，即
    為違反因婚姻契約之義務而侵害他方之權利（最高法院55年
    台上字第2053號判例意旨參照）。是侵害配偶權之行為，並
    不以通姦行為為限，倘夫妻之一方違反婚姻誠實義務，與婚
    姻外之第三人發生通姦以外親密行為，而破壞他人婚姻共同
    生活之圓滿、安全及幸福，該行為人（含配偶之一方及婚姻
    外之第三人）即屬侵害婚姻關係存續中之他方配偶基於配偶
    關係之身分法益，情節重大，他方自得依上開規定請求非財
    產上之損害賠償。 
  ⒈上訴人主張被上訴人有通姦行為，且逾越正常男女交往之行
    為，足以破壞伊與乙○○間共同生活之幸福圓滿，而侵害伊基
    於配偶關係之身分法益且情節重大，業據提出上開通話紀錄
    為證。乙○○則抗辯上訴人未經伊同意擅自取得上開通話紀錄
    ，應無證據能力云云。惟按民事訴訟之目的旨在解決紛爭，
    維持私法秩序之和平及確認並實現當事人間實體上之權利義
    務，為達此目的，有賴發現真實與促進訴訟。而為發現真實
    所採行之手段，則應受誠信原則、正當程序、憲法權利保障
    及預防理論等法理之限制。又民事訴訟之目的與刑事訴訟之
    目的不同，且民事訴訟法亦未如刑事訴訟法對證據能力設有
    規定。是關於違法取得之證據，其證據能力應權衡民事訴訟
    之目的及法理，從發現真實與促進訴訟之必要性、違法取得
    證據所侵害法益之輕重及防止誘發違法收集證據之利益（即
    預防理論）以為判斷，尚非可一概否認其證據能力。衡諸一
    般社會現況，妨害他人婚姻權益之行為，常以隱秘方式為之
    ，並因隱私權受保障之故，被害人舉證極為不利，當行為人
    之隱私權與被害人之訴訟權發生衝突時，兩者應為一定程度
    之調整，以侵害隱私權之方式取得之證據是否予以排除，應
    視證據之取得是否符合比例原則而定。而被上訴人間之通訊
    內容，具有隱密性且稍縱即逝，上訴人察覺後若不即時翻拍
    ，將有難以舉證之虞，使上訴人難以保衛其配偶權。本件上
    訴人陳稱其因乙○○經常深夜始返回家中，且伊於偶然中看到
    未成年子女使用乙○○之手機，在手機中察覺乙○○與甲○○○充
    滿男歡女愛之對話紀錄，在無其他方式可證實被上訴人是否
    有破壞婚姻忠實義務之情形下，乃未經乙○○之同意，而取得
    系爭之通話紀錄，是上訴人之目的乃在取得被上訴人之通姦
    及破壞婚姻之證據，係出於防衛權益之需，且其採取之手段
    未逾社會相當性，亦未過度侵害被上訴人之隱私，其手段應
    符合比例原則，揆諸上開審查基準，自應承認上訴人所提上
    開通話紀錄有證據能力。
  ⒉上訴人主張被上訴人有通姦之行為，雖以上開通話紀錄為證
    ，然為乙○○所否認。查上訴人前於107年3月間向臺北地檢署
    對被上訴人提起刑事告訴，指訴被上訴人涉有通姦罪嫌，經
    檢察官偵查終結，於107年10月30日為不起訴處分，經上訴
    人聲請再議，又經臺灣高檢署於108年1月28日駁回其再議之
    聲請而確定，此有臺北地檢署107年度偵字第16538號檢察官
    不起訴處分書、臺灣高檢署108年度上聲議字第579號處分書
    可資參照，並經本院調取該刑事偵查卷宗核閱屬實。本件上
    訴人提起本件訴訟，仍援用其於前揭刑事偵查案件中所提出
    之上開通話紀錄為證據，經核上開通話紀錄內容固有關於情
    愛對話內容，並非一般同事、親友間日常對話，然並無證據
    足資證明被上訴人於現實中確有其於通話記錄中所寫之情愛
    行為發生，雖然比諸在網際網路中，與素未謀面之陌生人為
    虛擬情愛對話而言，即使通訊內容甚為挑逗，亦因雙方未曾
    實際接觸而僅止於口頭逞強而已，惟因被上訴人為公司同事
    ，本屬實際工作生活圈內經常接觸之對象，其2人於通訊記
    錄中所為情愛對話，更易使上訴人產生不快感覺，並易產生
    對方有婚外情發生之聯想，但因無其他證據足以佐證，無從
    僅以上開通話紀錄內容，即認定被上訴人於現實中曾有性交
    之行為，上訴人主張被上訴人有通姦行為，自難採取。
  ⒊惟依上開通話紀錄內容，係乙○○因甲○○○於臺灣農曆年假期，
    即將返還日本與其配偶團聚，而向其撒嬌稱，甲○○○晚上與
    其配偶擁抱同睡，乙○○會吃醋，且向甲○○○傾述其瘋狂愛戀
    甲○○○。乙○○提及其全身都是甲○○○給予及留下之味道、很喜
    歡甲○○○之味道，要保留味道在自己身上，聞著甲○○○之味道
    睡覺，甲○○○明日即可在乙○○之身上聞到自己之味道，感覺
    非常棒，甲○○○亦回應非常喜歡乙○○之體味等語（見原審卷4
    5至51頁），上開對話內容，並非一般同事、親友間日常對
    話，易使上訴人產生不快感覺，並易產生對方有婚外情發生
    之聯想，是上訴人主張被上訴人有足以破壞伊與乙○○間共同
    生活之幸福圓滿，而侵害伊基於配偶關係之身分法益且情節
    重大，而應構成侵權行為，自為可採。
  ㈡上訴人得請求被上訴人連帶賠償之非財產上損害為若干？
  ⒈按不法侵害他人之人格權，被害人受有非財產上損害，請求
    加害人賠償相當金額之慰撫金時，法院對於慰撫金之量定，
    應斟酌實際加害情形、所造成之影響、被害人痛苦之程度、
    兩造之身分地位經濟情形及其他各種狀況，以核定相當之數
    額（最高法院47年台上字第1221號、51年台上字第223號判
    例意旨參照）。 
  ⒉本院審酌上訴人為大學畢業，於私人公司任職，年收入約240
    萬元、財產總額1,255萬2,960元；而乙○○為大學畢業，於私
    人公司任職，年收入約90萬元、財產總額334萬0,560元，甲
    ○○○為公司經理人，為上訴人及乙○○所不爭執，並有稅務電
    子閘門財產所得調件明細表可參（見本院卷181至207頁），
    衡以兩造身分、地位，及上訴人與乙○○結婚12年，婚後育有
    兩女各為12歲、10歲，一家四口原本和樂融融，因被上訴人
    上開通話紀錄而危害上訴人婚姻生活之圓滿及幸福，惟被上
    訴人只有情愛對話，尚未有肢體接觸，上訴人所受精神上痛
    苦之程度等情，認上訴人請求被上訴人連帶賠償非財產上損
    害以10萬元為適當，逾此金額之請求，則屬無據。
  ⒊按給付無確定期限者，債務人於債權人得請求給付時，經其
    催告而未為給付，自受催告時起，負遲延責任；其經債權人
    起訴而送達訴狀，與催告有同一之效力；遲延之債務，以支
    付金錢為標的者，債權人得請求依法定利率計算之遲延利息
    ；應付利息之債務，其利率未經約定，亦無法律可據者，週
    年利率為百分之五，民法第229條第2項、第233條第1項前段
    及第203條分別定有明文。本件起訴狀繕本於108年5月22日
    送達最後一位被上訴人即甲○○○，有公示送達證書為憑（見
    原審卷249頁）。從而，上訴人請求被上訴人自起訴狀繕本
    送達最後一位被上訴人之翌日起按週年利率百分之五計算之
    利息，應屬有據。
六、綜上所述，上訴人依侵權行為之法律關係，請求被上訴人連
    帶賠償10萬元，及自起訴狀繕本送達最後一位被上訴人之翌
    日（於108年3月21日對於日本國之甲○○○為公示送達60日末
    日之翌日）即108年5月22日起至清償日止，按週年利率百分
    之五計算之利息，為有理由，應予准許；逾此部分之請求，
    為無理由，不應准許。原審就上開應准許部分，為上訴人敗
    訴之判決，尚有未洽，上訴論旨指摘原判決此部分不當，求
    予廢棄改判，為有理由，爰由本院廢棄改判如主文第二項所
    示。至於上訴人之請求不應准許部分，原審為上訴人敗訴之
    判決，並駁回其假執行之聲請，經核並無不合，上訴意旨指
    摘原判決此部分不當，求予廢棄改判，為無理由，應駁回此
    部分之上訴。
七、本件事證已臻明確，兩造其餘之攻擊或防禦方法及所用之證
    據，經本院斟酌後，認為均不足以影響本判決之結果，爰不
    逐一論列，附此敘明。
八、據上論結，本件上訴為一部有理由、一部無理由，依民事訴
    訟法第450條、第449條第1項、第79條、第85條第2項、第46
    3條、第385條第1項前段，判決如主文。
中    華    民    國    109   年    1     月    21    日
                  民事第一庭    
                        審判長法  官  吳光釗
                              法  官  鄧晴馨
                              法  官  曾錦昌
正本係照原本作成。
不得上訴。
中    華    民    國    109   年    1     月    21    日
                              書記官  高婕馨